臺灣基隆地方法院刑事判決
111年度訴字第247號
公  訴  人  臺灣基隆地方檢察署檢察官
被      告  徐誌鴻




上列被告因傷害案件，經檢察官提起公訴（110年度偵字第5490
號），本院判決如下：
    主  文
丙○○無罪。
    理  由
一、公訴意旨略以：被告丙○○與告訴人甲○○素不相識，於民國10
    9年12月27日上午6時許，在基隆市○○區○○路000號，被告與
    某真實年籍不詳之人因細故發生爭執，告訴人見狀介入協調
    雙方爭執，而使被告心生不滿，被告竟與其他真實姓名及年
    籍均不詳之成年人（無證據證明有未成年者）等基於傷害他
    人身體之犯意聯絡，分別以徒手及持磚塊毆打告訴人，致告
    訴人受有前額顏面多處挫傷瘀青、左足背挫傷、瘀青合併第
    五蹠骨骨折等傷害。因認被告涉犯刑法第277條第1項之傷害
    罪嫌。
二、本院因依憑後開理由而為被告無罪之諭知，故無庸再就本院
    援引如後所述之各項證據資料，贅論其證據能力之有無（最
    高法院100年度台上 字第2980號判決參照），先予敘明。
三、按犯罪事實應依證據認定之，無證據不得認定犯罪事實；不
    能證明被告犯罪者，應諭知無罪之判決，刑事訴訟法第154
    條第2項、第301條第1項分別定有明文。次按告訴人之告訴
    ，係以使被告受刑事訴追為目的，是其陳述是否與事實相符
    ，仍應調查其他證據以資審認（最高法院52年度台上字第13
    00號判決要旨參照）；認定不利於被告之事實，須依積極證
    據，苟積極證據不足為不利於被告事實之認定時，即應為有
    利於被告之認定，更不必有何有利之證據（最高法院30年上
    字第816號判決要旨參照）；認定犯罪事實所憑之證據，雖
    不以直接證據為限，間接證據亦包括在內，然而無論直接或
    間接證據，其為訴訟上之證明，須於通常一般之人均不致有
    所懷疑，而得確信其為真實之程度者，始得據為有罪之認定
    ，倘其證明尚未達到此一程度，而有合理之懷疑存在時，仍
    不能遽為有罪之認定（最高法院76年度台上字第4986號判決
    要旨參照）。
四、公訴意旨認被告涉犯傷害罪嫌，無非係以：被告於警詢及偵
    查中之供述、證人即告訴人甲○○於警詢及偵查中之證述、證
    人乙○○於偵查中之證述、證人戊○○於警詢中之指述，以及新
    北市立聯合醫院驗傷診斷書、110年12月27日函暨所附病歷
    資料等件為其依據。
五、訊據被告固坦承於上揭時、地在場，然堅詞否認有何傷害犯
    行，辯稱：我沒有傷害告訴人等語。
六、經查：
  ㈠被告上開坦承部分，業據其於本院準備程序、審理程序時均
    供承在卷，核與證人即告訴人甲○○於警詢及偵查中之證述、
    證人乙○○於偵查中之證述、證人戊○○於警詢中之指述大致相
    符，本部分事實堪以認定。
　㈡起訴書雖認被告與其他真實姓名及年籍均不詳之成年人分別
    以徒手及持磚塊毆打告訴人，惟告訴人甲○○於警詢時稱：「
    我當時在跟朋友聊天，『阿不吉』（即被告）竟手持著磚頭衝
    過來砸我，『阿不吉』還帶著其他人對我拳腳相向，造成我身
    體多處成傷」（見110年度偵字第5490號卷第17頁），復於
    偵查中稱：「我當時找朋友戊○○聊天，那邊有在賭博有爭吵
    ，吵架的人我兩邊都不認識，我去勸架就被打了」、「（誰
    拿磚塊？）阿不吉」、「我根本不認識他，不知道他為什麼
    打我，我只是勸架、擋一下而已。被告跟人家起衝突、起口
    角，他好像要押走人，我就擋一下說有什麼事情好好講，他
    們就打我了」、「（你如何擋了一下？）我人站到中間，兩
    手張開」、「（一開始有口角的兩群人，其中一個人是你朋
    友？）我不認識他」、「（為何你會突然想勸架？）他們說
    要請他離開，不知道要帶他去哪裡」、「（說被請離開的人
    是否是你朋友？）不是，一起進去而已」（見110年度偵字
    第5490號卷第77至79頁），復於本院準備程序中改稱：「被
    告有動手打我，還有其他人動手打我，我有看到有人拿磚塊
    ，但不確定被告是否有拿磚塊打我」（見本院卷第96頁）。
    由告訴人歷次陳述可知，告訴人於警詢時之供述似無緣無故
    遭被告徒手及持磚塊毆打，然至偵查中經檢察官訊問後才陳
    述係因勸架才遭被告持磚塊毆打，惟告訴人自陳不認識被告
    及與之吵架之人，為何主動替陌生人勸架甚至遭毆打？是告
    訴人陳述事件發生經過與常理不符，甚而於本院準備程序中
    又改稱不確定被告是否有拿磚塊毆打，其供述先後不一致，
    已難採信為真實。
　㈢告訴人雖供稱當時係找友人戊○○聊天，惟證人戊○○於警詢中
    稱：「甲○○他們當時4個人跟對方一群人打架……他們當時互
    相打起來，我站在遠處看，我看到他們打起來，我就上前去
    勸架，實際誰打甲○○我不知道」、「我沒有看到甲○○被磚頭
    砸到」、「（綽號『阿不吉』因何要攻擊甲○○？）我沒有看到
    ，我不知道」、「綽號『阿布吉』之人我認識，但是案發時我
    沒有看見他打架」（見110年度偵字第5490號卷第24、25頁
    ），是證人戊○○已明確證稱沒有看到被告出手毆打告訴人。
    另告訴人雖於偵查中提出證人乙○○作證，然告訴人、被告、
    證人戊○○於警詢中均從未提及證人乙○○於案發時在現場，且
    證人乙○○於偵查中證稱當場也遭到毆打，但也不確定被告是
    否有拿東西等語（見110年度偵字第5490號卷第80頁），綜
    觀證人乙○○之證述，除與證人戊○○證述之「雙方互毆」情節
    不符外，亦無法證明被告有持磚塊毆打告訴人，是證人乙○○
    之證述憑信性可疑，難以此為被告不利之認定。被告另聲請
    傳喚當天在場之證人庚○○、丁○○、己○○，三人均於本院審理
    中證稱沒有看到被告以徒手或持磚塊毆打告訴人。是以上開
    證人之證述相互相歧異甚多，就本件衝突發生之原因、經過
    、告訴人是否認識其餘在場之人、告訴人遭毆打之原因、被
    告是否有持磚塊等情均證述不一致，尚難以此認定被告確有
    徒手或持磚塊毆打告訴人之事實存在。
　㈣公訴人雖又提出新北市立聯合醫院驗傷診斷書、110年12月27
    日函暨所附病歷資料為證，然上開診斷證明書就檢查結果記
    載「自行來院表示頭撞牆　頭痛頭暈」，急診病歷記載「撞
    傷左足背瘀青腫痛前額擦傷」，醫囑單記載「His head had
     hit the wall」，急診護理記錄記載「走路撞傷前額，左
    足背瘀青腫痛」（見110年度偵字第5490號卷第99、101、10
    3、104頁），並無任何遭毆打之紀錄。若告訴人確係遭被告
    毆打成傷，何以未向醫院主訴遭人毆打？是上開診斷書、病
    歷資料僅能證明告訴人受有上開傷勢，無法證明該傷勢係如
    何造成，更遑論是遭被告毆打所致。
七、綜上所述，本案卷內所有事證僅能證明告訴人於就醫時受有
    上開傷勢，然尚不足以證明告訴人所受傷害係被告之行為所
    致，此外，檢察官復未指出足可證明關此被訴事實之證據方
    法，揆諸首開說明，告訴人之傷害結果與被告行為間之因果
    關係既未達通常一般人均不致有所懷疑，而得確信其為真實
    之程度，自屬不能證明被告犯罪，而應為被告無罪之諭知。
據上論斷，應依刑事訴訟法第301條第1項前段，判決如主文。
本案經檢察官李國瑋偵查起訴，檢察官高永棟、林秋田到庭執行
職務。
中　　華　　民　　國　　111 　年　　10　　月　　20　　日
                  刑事第二庭  審判長法  官  王福康
                                    法  官  鄭富容
                                    法  官  李  岳
以上正本證明與原本無異。
如不服本判決應於收受送達後20日內向本院提出上訴書狀，並應
敘述具體理由；其未敘述上訴理由者，應於上訴期間屆滿後20日
內向本院補提理由書(均須按他造當事人之人數附繕本)「切勿逕
送上級法院」。
中　　華　　民　　國　　111 　年　　10　　月　　20　　日
                                    書記官  白豐瑋